【裁判字號】    91,上易,1793
【裁判日期】    920430
【裁判案由】    毀棄損壞等
【裁判全文】
臺灣高等法院高雄分院刑事判決                  九十一年度上易字第一七九三號
      上  訴  人  臺灣高雄地方法院檢察署檢察官
      被      告  丙○○
      被      告  乙○○
右上訴人因被告等毀棄損壞等案件，不服臺灣高雄地方法院九十年度易字第三一五四
號中華民國九十一年十月七日第一審判決（起訴案號：臺灣高雄地方法院檢察署八十
九年度偵字第二三九八九號、第二三九九０號），提起上訴，本院判決如左：
      主  文
原判決關於乙○○部分撤銷。
乙○○公然侮辱，累犯，科罰金伍佰元，如易服勞役，以參佰元折算壹日；又以加害
生命、身體之事，恐嚇他人致生危害於安全，累犯，科罰金壹仟元，如易服勞役，以
參佰元折算壹日；應執行罰金壹仟參佰元，如易服勞役，以參佰元折算壹日。
其餘上訴駁回（丙○○部分）。
      事  實
一、乙○○前於八十六年間因違反麻醉藥品管理條例案件，經臺灣高雄地方法院以八
    十六年易字第六一０八號判處有期徒刑四月，於八十六年十一月二十七日易科罰
    金執行完畢。竟不知謹慎言行。緣因甲○○欲購買乙○○母親陳郭秀子所經營之
    憲億建設股份有限公司所蓋坐落於高雄縣甲仙鄉○○段○○路一九０號「市外桃
    源大樓」十二樓之一之樓中樓，然甲○○尚未支付價款即搬入居住使用，因而發
    糾紛，引起乙○○之不滿，而於民國八十九年七月十五日二十至二十一時許間，
    乙○○與胞兄丙○○及不詳姓名友人前往上開大樓，見甲○○在前開大樓一樓管
    理室正在開該大樓管理委員會議，即認甲○○無資格參與該會議，並當場質問甲○○為何不出庭乙事，而與甲○○起口角爭執，竟基於公然侮辱之故意，以「幹
    你娘」等語當場辱罵甲○○，又另行起意，向甲○○恐嚇稱︰「甲○○！我已經
    注意你很久了，你給我小心一點，我會給你好看。」等語，致甲○○心生畏懼，
    足生危害於安全。
二、案經被害人甲○○訴請臺灣高雄地方法院檢察署檢察官偵查起訴。
      理  由
壹、有罪部分（被告乙○○部分）
一、被告乙○○於前開時間偕同被告丙○○與不詳姓名友人一同前往「世外桃源大樓
    」管理室前，被告二人與告訴人間因佔用房屋之事而起口角，被告乙○○公然以
    「幹你娘」等語辱罵告訴人之犯罪事實，已據被告乙○○於本院調查及審理時坦
    承不諱（見本院卷第九十六頁、第一三七頁、第一五四頁），核與告訴人甲○○
    指訴之情節相符，並經證人即當時亦在場開會之大樓住戶呂簡寶秀、鄭福來，及
    該大樓管理員王清泰證述明確（見偵查卷第六十五頁背面至第六十七頁訊問筆錄
    ，原審卷第八十三頁、第八十四頁、第八十六頁），被告乙○○公然侮辱部分罪
    證明確，其該部分犯行堪以認定。
二、訊據被告乙○○矢口否認有何恐嚇之犯行，辯稱︰因告訴人霸佔我公司之房子，
    至我公司無法賣房子，而我當時僅向告訴人表示會注意告訴人何時搬家，並未說
    要告訴人小心一點，會給告訴人好看等語。然查：
（一）被告乙○○確有恐嚇告訴人等事實，業據告訴人先後指訴甚詳，核與證人簡寶
      秀、鄭福來於檢察官偵查中均稱：被告乙○○有對告訴人講「你給我小心一點
      」、「給我注意點，我會給你好看」等語（見偵字第二三九八九號偵查卷第六
      十五頁背面、第六十六頁）相符，且證人即當時亦在場之住戶許美鈴於原審調
      查時亦證稱︰我擔任會計，當時在開會，有三人來，本來在裡面吵，後來就到
      外面，到外面後我就不清楚雙方在講甚麼，但有聽到其中一個比較矮的有講「
      小心一點。」等語（見原審卷第一０五頁、第一０六頁），並有簡寶秀、鄭福
      來、王清泰書寫之證明書及市外桃源大樓管理委員會第三屆第四次委員會議記
      錄各一份附於本院卷第七十二頁至第七十四頁可憑。
（二）證人簡寶秀、鄭福來、王清泰均於本院九十二年二月十三日調查時到庭結證，
      其中證人簡寶秀證稱：「（八十九年七月十五日晚上八時四十分許，在你們忠
      孝路一九０號住處開大樓管理委員會會議時是否有見聞甲○○與乙○○兄弟發
      生爭吵的經過？）我當時有在場，他們雙方在爭吵，後來乙○○有罵甲○○三
      字經，並說『你要給我注意』。」等語（見本院卷第九十四頁、第九十五頁）
      ，證人鄭福來亦證稱：我有聽到乙○○罵三字經，及「你給我注意一點」。我
      沒有聽到丙○○罵髒話及恐嚇的話等語（見本院卷第九十五頁），證人王清泰
      則證述：「當時很吵又很大聲，有人罵三字經，有人罵恐嚇的話，到底是是誰
      罵三字經或者說恐嚇的話，因為很吵，我不知道是誰說的。」等語（見本院卷
      第九十五頁、第九十六頁），而上開簡寶秀、鄭福來證人雖於原審時均證述：
      當時雙方聲音很大，但沒有聽到他們說恐嚇的話等語，證人王清泰於原審調查
      時則證述︰當時被告丙○○一人進入管理室，並在大門與告訴人吵架，我沒有
      注意吵什麼，吵到最後我有聽到被告丙○○對告訴人說「你給我小心一點」等
      語（見原審卷第八十四頁），然此與證人簡寶秀、鄭福來、許美玲所證述之情
      節均不符合，應係其誤聽所致，其證詞不足採信，可見證人簡寶秀、鄭福來於
      原審所述，無非係基於息事寧人不願得罪被告之心態而為證述，自應以彼等於
      偵查及本院所述較為可採。
（三）綜上所述，足見被告乙○○前開所辯，顯係圖卸之詞，不足採信。本件該恐嚇
      部分事證已明，被告乙○○恐嚇犯行，洵堪認定。
三、核被告乙○○所為，係犯刑法第三百零九條第一項之公然侮辱罪、同法第三百零
    五條之恐嚇危害安全罪。被告所犯上開二罪，犯意個別，罪名互異，應予分論併
    罰；公訴人認被告乙○○所犯上開二罪，有方法、結果之牽連關係，應從一重處
    斷云云。然被告所犯公然侮辱、恐嚇二罪，尚難認有何方法、結果之牽連關係，
    因此公訴人認係牽連犯，尚有未洽，併此敘明。又被告乙○○前於八十六年間因
    違反麻醉藥品管理條例案件，經臺灣高雄地方法院以八十六年易字第六一０八號
    判決有期徒刑四月，於八十六年十一月二十七日易科罰金執行完畢，有台灣高等
    法院被告全國前案紀錄表一份在卷可佐，被告於五年內再犯本件最重本刑為有期
    徒刑以上刑之二罪，均為累犯，均應依法加重其刑。
四、原審就被告乙○○部分，以被告所犯公然侮辱罪部分罪證明確，被訴恐嚇罪部分
    ，則不能證明被告乙○○有犯該罪，惟公訴人認被告乙○○涉犯恐嚇犯行與前開
    論罪科刑之公然侮辱罪間有牽連犯之裁判上一罪關係，爰不另就被告乙○○此部
    分為無罪之諭知，固非無見；惟查：被告所犯恐嚇罪部分，業據告訴人指訴甚詳
    ，核與與證人簡寶秀、鄭福來於檢察官偵查證述之情節相符，並有簡寶秀、鄭福
    來、王清泰書寫之證明書及市外桃源大樓管理委員會第三屆第四次委員會議記錄
    各一份附卷可憑，罪證明確。檢察官上訴意旨，執此指摘原判決該部分不當，為
    有理由，自應由本院將原判決關於被告乙○○部分予以撤銷改判。爰審酌被告乙○○之素行不佳，因與告訴人間有佔用房屋之糾紛，而公然以不堪言語侮辱告訴
    人，且向告訴人恐嚇，其犯罪動機、目的、手段，雖否認犯行，惟在庭態度良好
    等一切情狀，分別科處公然侮辱罪部分罰金五百元，恐嚇罪部分罰金一千元，並
    定應執行刑為罰金一千三百元，並分別諭知如易服勞役之折算標準。
貳、無罪部分︰（被告丙○○部分）
一、公訴意旨另以︰被告丙○○係憲億建設股份有限公司之經理，因其公司就甲○○
    所使用之高雄縣甲仙鄉○○路一九０號十二樓之一房屋產權發生爭執而心生不滿
    ，竟於民國八十九年六月十日下午，趁甲○○不在家之際，基於毀損之故意，將
    前開房屋大門門鎖毀損而另裝置一新門鎖，至生損害於甲○○。因認被告丙○○
    涉犯刑法第三百五十四條之毀損器物罪嫌云云。
二、按犯罪事實應依證據認定之，無證據不得推定其犯罪事實；次按不能證明被告犯
    罪者，應諭知無罪之判決，刑事訟訴法第一百五十四條、第三百零一條第一項分
    別定有明文。又按事實之認定，應憑證據，如未能發現相當之證據，或證據不足
    以證明，自不能以推測或擬制之方法為裁判之基礎，（最高法院四十年台上字第
    八六號判例意旨參照）﹔而告訴人之告訴，係以使被告受刑事訴追為目的，是其
    陳述使否與事實相符，仍應調查其他證據以資審認（最高法院五十二年台上字第
    一三００號判例意旨參照），且認定犯罪事實所憑之證據，雖不以直接證據為限
    ，間接證據亦包括在內，然而無論直接證據或間接證據，其為訴訟上之證明，須
    臾通常一般人均不致有所懷疑，而得確信其為真實之程度者，使得據為有罪之認
    定，倘其證明尚未達此一程度，而有合理之懷疑存在而無從使事實審法院得有罪
    之確信時，即應由法院為諭知告無罪之判決（最高法院七十六年台上字第四九八
    六號判例參照）。並按刑法第三百五十四條之毀損罪，須以毀棄、損壞「他人之
    物」或致令不堪用，足以生損害於公眾或他人，為成立要件。
三、公訴人認被告丙○○涉有刑法第三百五十四條之毀損器物罪嫌，無非係以右揭事
    實，業據告訴人甲○○之指訴，及被告丙○○對於毀損大門門鎖一節亦供承不諱
    ，且經證人王清泰之證述屬實等為論罪依據。
四、訊據被告丙○○固坦承於八十九年六月十日有前往位於高雄縣甲仙鄉○○路一百
    九十號十二樓之一房屋之門鎖換下等情不諱，惟堅決否認有何前開毀損器物之犯
    行，辯稱：該間房屋所有權為我公司即憲憶公司之房子，並非告訴人所有，告訴
    人是於二年前強行占用該屋，並將原有門鎖換掉，另加新鎖，因為保護公司產權
    ，且有客戶表示要購屋，我為進入屋內才換門鎖等語。
五、經查：
（一）坐落於高雄縣甲仙鄉○○段六一號建號為三九八、建物門牌︰忠孝路一九０號
      十二樓之一之建物所有權為憲億公司所有，有高雄縣旗山地政事務所之建物登
      記謄本及建築改良物所有權狀謄本各一份在卷可憑。復據證人即憲億公司負責
      人郭幸子於原審在庭證述︰高雄縣甲仙鄉○○路一九０號十二樓之一房子之所
      有權為憲億公司所有，丙○○為憲億公司之經理，甲○○當初向我表示要替憲
      億公司賣該屋，並稱要借住二天，我才將該屋鑰匙交予告訴人，但告訴人搬進
      去後，就不搬走，告訴人還將原有之門鎖更換等語甚明（見原審卷第三十二頁
      、第三十三頁），又告訴人亦不否認該屋之所有權仍屬憲億公司所有，先此敘
      明。
（二）雖告訴人陳稱︰我與證人陳郭阿幸約定由我代售該屋，所得出售房屋之價款作
      為承攬電梯維修工程款項，如果賣不出去，則由我公司來買受，並約定價金為
      三百三十萬元，但我公司並未支付任何買受款項等語。然查，憲億公司之負責
      人郭幸子已否認此情，而告訴人於訴訟程序中一再表明雙方簽訂有買賣契約，
      但告訴人均未提出任何買賣契約書以資證明，是告訴人此部分所陳，顯有疑義
      ，又縱然告訴人支出該戶之水費、電費，及管理費等費用，尚難遽此即認告訴
      人就該屋已取得所有權，併此說明。
（三）並按門鎖因附合於門扇，門扇因附合於建築物主體，而使門鎖成為前開房屋之
      一部分，前開房屋之所有權仍屬於憲億公司所有，而被告丙○○為憲億公司之
      經理，被告丙○○更換公司門鎖之行為，當無毀損告訴人之物之問題。告訴人
      雖於本院調查時提出一捲錄影帶，欲證明憲億公司之負責人郭幸子曾到其公司
      欲協調系爭房屋產權之事云云，然該錄影帶經本院於九十二年二月二十七日當
      庭勘驗結果，該錄影帶之畫面切割為四部分，且畫面模糊，因此無法從該錄音
      帶之內容得到任何訊息，自不得以此作為告訴人對於系爭房屋有任何正當權源
      之證據，併此敘明。又告訴人於本院提出一份錄音帶譯文（附於本院卷第一一
      七頁），係告訴人與郭幸子之談話錄音，從該譯文內容僅可得知其雙方有財務
      糾紛，至於係何糾紛則無從得知，且無法推定即是有關系爭房屋產權之糾紛，
      因此該錄音譯文亦不得作為有利於告訴人之認定。
（四）綜上所述，足見被告丙○○所辯，尚堪採信。此外，本院復查無其他積極證據
      足資證明被告丙○○有何毀損之犯行，揆諸上開法條規定及判例意旨，本件既
      不能證明被告丙○○犯罪，自應諭知被告丙○○無罪之判決。
六、原審就被告丙○○部分，以不能證明被告丙○○犯罪，而為被告丙○○無罪之判
    決，於法並無不合。檢察官上訴意旨，以告訴人係系爭房屋之現時之管理人，被
    告丙○○並非房屋之所有人，則被告丙○○未經同意擅將系爭房屋之門鎖更換，
    顯有毀損之故意與犯行等為由，指摘原判決該部分不當云云。然系爭房屋係被告
    丙○○公司所有，被告丙○○在公司擔任經理之職務，告訴人並非系爭房屋之所
    有人，被告丙○○更換系爭房屋門鎖，並未毀損告訴人之物，足見檢察官上訴，
    為無理由，應予駁回。
據上論斷，應依刑事訴訟法第三百六十八條、第三百六十九條第一項前段、第三百六
十四條、第二百九十九條第一項前段，刑法第三百零九條第一項、第三百零五條、第
四十二條第二項、第四十七條、第五十一條第七款，罰金罰鍰提高標準條例第一條前
段、第二條，判決如主文。
本案經檢察官方娜蓉到庭執行職務。
中    華    民    國      九十二      年      四      月     三十   日
                              臺灣高等法院高雄分院刑事第二庭
                                  審判長法官  林正雄
                                        法官  謝靜雯
                                        法官  黃壽燕
右正本證明與原本無異。
不得上訴。
                                  法院書記官  黃富美
中    華民    國      九十二      年      四      月    三十    日
附錄本判決論罪科刑法條：
刑法第三百零九條
  公然侮辱人者，處拘役或三百元以下罰金。
  以強暴犯前項之罪者，處一年以下有期徒刑、拘役或五百元以下罰金。
刑法第三百零五條
  以加害生命、身體、自由、名譽、財產之事，恐嚇他人致生危害於安全者，處二年
  以下有期徒刑、拘役或三百元以下罰金。


司法院資訊處製作；財團法人民間司法改革基金會備份。
